【裁判字號】    89,自,973
【裁判日期】    900214
【裁判案由】    侵占
【裁判全文】
臺灣臺北地方法院刑事判決                          八十九年度自字第九七三號
    自  訴  人  乙○○
    被      告  甲○○
右列被告因侵占案件，經自訴人提起自訴，本院判決如左：
    主  文
甲○○無罪。
    理  由
一、自訴意旨略以：甲○○於八十九年十二月十三日晚間七時許，在台北市○○路一
    四０號三樓，以調借現款為由，取得乙○○所交付面額新台幣（下同）各十五萬
    元、發票日分別為九十年一月五日、一月十日及一月十五日之支票三紙，嗣未調
    得現款，乙○○遂要求甲○○簽立切結書擔保於同年十月二十七日返還支票，詎
    甲○○仍未按時返還，而侵占入己。因認被告甲○○涉有刑法第三百三十五條第
    一項之侵占罪嫌云云。
二、按犯罪事實應依證據認定之，無證據不得推定其犯罪事實。又不能證明被告犯罪
    者，應諭知無罪之判決，刑事訴訟法第一百五十四條、第三百零一條第一項分別
    定有明文。又所謂認定犯罪事實之證據，係指足以認定被告確有犯罪行為之積極
    證據而言，該項證據自須適合於被告犯罪事實認定，始得採為斷罪資料；又苟未
    能發現相當證據，或證據不足以證明，自不能以推測或擬制之方法，以為裁判基
    礎；且在訴訟上用以證明事實之證據，須於通常一般之人均不致於有所懷疑，而
    得確信其為真實之程度者，始得據以為有罪之認定，倘其證明尚未達到此一程度
    ，而有合理之懷疑性存在，致使無從為有罪之確信時，即應為無罪之判決。最高
    法院二十九年上字第三一０五號、四十年台上字第八六號、七十六年台上字第四
    九八六號判例意旨參照。另按刑法上之侵占罪，須持有人變易其原來之持有意思
    而為不法所有之意思，始能成立，如僅將持有物延不交還或有其他原因致一時未
    能交還，既缺乏主觀要件，即難遽以該罪相繩，復有最高法院六十八年台上字第
    三一四六號判例足參。
三、訊之被告甲○○固坦認收受乙○○所交付支票三紙為其調借現款之事，惟堅詞否
    認有何侵占犯行，辯稱：伊確已持票交友人調現，然友人拿票後即未見蹤跡，持
    續尋找始知下落，並無侵占之意思等語。經查：自訴人與被告前因承包工程結識
    ，因被告信用頗佳，且在被告自願代為週轉之下，自訴人於八十九年十月二十三
    日提供前開支票三紙，越四日，自訴人唯恐遭挪用遂要求被告簽立協議書限期於
    同年十月二十七日返還，然仍未按期返還等情，為兩造所不爭。諒係自訴人久候
    無著，乃提出本件自訴，矧被告起意侵占庸何簽署協議書擔保歸還，準此即難以
    被告遲未歸還支票遽論其有侵占之意思。參以被告既未將該支票存入兌領，且嗣
    後復積極向代其調現之朋友林明義索討系爭支票而於八十九年十二月二十九日返
    還予自訴人，客觀上亦無變易持有為所有之行為。職故，被告所辯堪可採信，而
    與侵占罪之構成要件未合，自難遽論以該罪。此外復查無其他積極證據足證被告
    有何自訴人所指之侵占犯行，不能證明犯罪，揆諸首揭法條規定及判例意旨，自
    應為無罪判決之諭知，以期適法。
據上論斷，應依刑事訴訟法第三百四十三條、第三百零一條第一項前段，判決如主文
。
中      華      民      國      九十      年      二      月    十四    日
                                      臺灣臺北地方法院刑事第四庭
                                          法  官  吳  定  亞
右正本證明與原本無異。
如不服本判決，應於判決送達後十日內，向本院提出上訴狀。
                                          書記官  巫  美  華
中      華      民      國      九十      年      二      月    十六    日


司法院資訊處製作；財團法人民間司法改革基金會備份。
